【裁判字號】    95,簡上,81
【裁判日期】    950815
【裁判案由】    違反臺灣地區與大陸地區人民關係條例等
【裁判全文】
臺灣花蓮地方法院刑事判決              95年度簡上字第81號
上  訴  人  甲○○
即  被  告
上列上訴人即被告因違反臺灣地區與大陸地區人民關係條例等案
件，不服本院花蓮簡易庭95年度花簡字第87號，中華民國95年 3
月27日第 1審判決（聲請簡易判決處刑案號：臺灣花蓮地方法院
檢察署94年度偵字第4542號），提起上訴，本院管轄之第二審合
議庭判決如下：
    主  文
上訴駁回。
    事  實
事實及理由
一、本案經本院審理結果，認事證明確，原審判決之認事、用法
    及量刑均無不當，應予維持，並引用原審判決書記載之事實
    、證據及理由。
二、被告甲○○上訴意旨略以：伊與大陸地區人士林仁（所涉
    罪嫌，業經原審判決有罪確定）係真結婚，並非假結婚云云
    。惟查，被告為貪圖免費旅遊大陸之代價，經由「林瑞銘」
    之介紹，乃同意協助使林仁入非法入境臺灣地區，進而與
    林仁，在大陸地區福建省辦理假結婚手續，並在臺辦理虛
    偽不實之結婚戶籍登記等相關登記，而使林仁得以假借配
    偶來臺探親團聚為由，非法入境臺灣等情，業據被告於警詢
    中自白在卷，並有被告入出國日期證明書及林仁之大陸地
    區人民進入臺灣地區旅行證申請書、大陸地區人民進入臺灣
    地區保證書、戶籍謄本各 1份等資料在卷可稽，雖被告於本
    院審理時辯解稱：伊在警詢中所言，係遭警方誘導下所言，
    且警方亦未將其稱本件係真結婚之陳述，記載於筆錄，所以
    伊之警詢筆錄內容顯然失真，不足為據云云，然查，證人王
    祝光即製作被告警詢筆錄之警員於本院作證時稱：本件係被
    告主動至太昌派出所向警方告知其大陸丈夫失蹝，要申報失
    蹤人口，伊懷疑該婚姻有問題，才會主動與被告聯絡，並在
    被告家中製作筆錄，警詢筆錄內容都是依照被告意思記載，
    伊並沒有叫被告說是假結婚等語（見本院卷第33頁），是被
    告上開指訴警方製作筆錄過程有所瑕疵云云，是否實在，誠
    非無疑，然而，被告上開警詢筆錄錄音帶，經本院於95年 7
    月21日準備程序時，當庭全部播放勘驗結果，被告乃在自由
    意識下所為陳述，並未見警方人員有何引導或誘導之處，可
    見被告上開辯解，顯不足採，該警詢筆錄應具有證據能力。
    次就其陳述內容而言，被告對於「林瑞銘」是如何以免費到
    大陸遊玩為由，促發其願意與林仁辦理假結婚，好讓林仁
    得入臺，嗣後「林瑞銘」卻未依約給付部分報酬，使其心
    生怨懟，作了詳細的說明，尤有甚者，當警方在詢問到是否
    有證據足證本件是假結婚時？被告更率然答稱：因未宴客故
    係無效之結婚等語（就此對話內容，原警詢筆錄並未記載）
    ，可見被告當知本件確係虛偽婚姻無訛，始會如此陳述，再
    者，參之倘若本件為真結婚，按理被告自應對於林仁的身
    家及去向有所知悉，然而被告卻於本院中對於林仁的相關
    資料，均語焉不詳，宛若陌生人般，顯與常情不符，而林仁
    以被告配偶身分來臺探親，與被告相會，被告自應珍惜如
    此得來不易之機會，好生照顧林仁，陪伴其身旁，避免其
    因人生地不熟，遭遇困境，然而事實卻不然，不僅如被告於
    警詢所述，林仁在花蓮僅停留短暫的時間，在兩人共同辦
    好結婚登記後，林仁旋即獨自前往新竹，絲毫不見珍惜夫
    妻情誼，在在有違常理，更印證被告於警詢中所言假結婚的
    目的主要是讓林仁來臺，從事他途，而非是探親，顯見被
    告與林仁二人根本均無要締結婚姻的真意，實際上也並無
    夫妻同居共生的事實，足證被告上開所辯，純係事後畏罪脫
    卸之詞，要無可採。
三、按被告行為後，臺灣地區與大陸地區人民關係條例第79條第
    1 項業於92年10月29日修正公布，同年12月31日施行；且刑
    法業於95年7月1日修正施行（下稱新刑法），自應依新刑法
    第2條第1項之規定，定其準據法，合先敘明。次按行為後法
    律有變更者，適用行為時之法律。但行為後之法律有利於行
    為人者，適用最有利於行為人之法律，新刑法第2條第1項本
    文及但書定有明文。又比較新舊法，應綜合罪刑全部之結果
    （包括共犯、未遂犯、連續犯、牽連犯、結合犯以及累犯加
    重、自首減輕，暨其他法定加減原因，與加減例等一切情形
    ）而為比較；就比較之結果，需為整體之適用，不能割裂分
    別適用各該有利於行為人之法律，最高法院著有24年上字第
    4634號、27年上字第261號判例可資參照。查：
（一）被告行為時之修正前刑法第55條牽連犯之規定，新刑法業
      已刪除，此刪除雖非犯罪構成要件之變更，但顯已影響行
      為人刑罰之法律效果，故依新法第2條第1項規定，須進行
      比較，而刑法第55條上開規定廢除後，原規定之犯一罪而
      其方法或結果之行為犯他罪名者，除有接續犯之情形外，
      應按數罪併罰之原則論處，依修正施行後刑法第2條第1項
      「行為後法律有變更者，適用行為時之法律。但行為後之
      法律有利於行為人者，適用最有利於行為人之法律」之規
      定，比較廢除前後刑法第55條之規定，廢除後之規定，並
      未較有利於被告，故本件應適用被告行為時即廢除前刑法
      第55條之規定予以論處。
（二）按被告行為後，刑法第56條「連續數行為而犯同一之罪名
      者，以一罪論。但得加重其刑至二分之一。」之規定，業
      經總統於94年2月2日公布廢除，自95年7月1日施行。刑法
      第56條上開規定廢除後，原規定之數行為而犯同一罪名者
      ，應按數罪併罰之原則論處，則依修正施行後刑法第 2條
      第 1項「行為後法律有變更者，適用行為時之法律。但行
      為後之法律有利於行為人者，適用最有利於行為人之法律
      」之規定，比較廢除前後刑法第56條之規定，廢除後之規
      定，並未較有利於被告，故本件應適用被告行為時即廢除
      前刑法第56條之規定予以論處。
（三）又修正前、後刑法第28條關於共同正犯之規定，僅將「實
      施」修正為「實行」，未做實質變更，不影響被告之上開
     犯行，故修正後之刑法亦非較有利於被告。
（四）修正前刑法第41條第1項前段規定：「犯最重本刑為5年以
      下有期徒刑以下之刑之罪，而受 6個月以下有期徒刑或拘
      役之宣告，因身體、教育、職業、家庭之關係或其他正當
      事由，執行顯有困難者，得以1元以上3元以下折算一日，
      易科罰金」，又關於易科罰金折算標準，修正前罰金罰鍰
      提高標準條例第 2條前段（現已刪除）規定：就其原定數
      額提高為100倍折算1日，則被告行為時之易科罰金折算標
      準，應以銀元300元折算1日，經折算為新臺幣後，應以新
      臺幣900元折算為1日，惟新刑法第41 條第1項前段則規定
      ：「犯最重本刑為5年以下有期徒刑以下之刑之罪，而受6
      個月以下有期徒刑或拘役之宣告者，得以新臺幣1千元、2
      千元或 3千元折算一日，易科罰金」，是比較新舊法結果
      ，以修正前之刑法規定較有利於被告。
（五）被告行為時之修正前臺灣地區與大陸地區人民關係條例第
      79條第1項規定：「違反第15條第1款規定者，處 5年以下
      有期徒刑、拘役或科或併科新臺幣50萬元以下罰金」，修
      正後提高其刑度為「處1年以上7年以下有期徒刑，得併科
      新台幣 100萬元以下罰金」，是比較新舊法結果，應以被
      告行為時之修正前臺灣地區與大陸地區人民關係條例第79
      條第 1項規定，較有利於被告。從而，綜合比較之結果，
      均以被告行為時之修正前規定，對其較為有利，即應適用
      上開修正前法律對之論處。
（六）又94年1月7日刑法增修條文，依刑法施行法第10條之 1之
      規定，係自95年7月1日起施行。然於上開增修條文施行前
      ，所定貨幣單位及金額提高、折算標準，除於72年 6月24
      日後已然修正其罰金數額者外，概依「現行法規所定貨幣
      單位折算新臺幣條例」第 2條及「罰金罰鍰提高標準條例
      」第1條之規定，先折算為3倍金額之新臺幣，再就原定數
      額提高為 2倍至10倍，換算結果，刑法分則所定之最高罰
      金將提高為30倍之新臺幣金額。然上開刑法增修條文於95
      年7月1日施行時起，刑法施行法第1條之1亦已就刑法所定
      罰金之貨幣單位及提高標準增列明文依據（「中華民國94
      年1月7日刑法修正施行後，刑法分則編所定罰金之貨幣單
      位為新臺幣。94年1月7日刑法修正時，刑法分則編未修正
      之條文定有罰金者，自94年1月7日刑法修正施行後，就其
      所定數額提高為30倍。但72年 6月26日至94年1月7日新增
      或修正之條文，就其所定數額提高為 3倍。」），亦即非
      於72年 6月24日後增修而定有罰金之刑法規定，均應依上
      開刑法施行法第1條之1第1項及第2項前段之規定，就所定
      金額提高30倍，因而與前揭適用現行法規所定貨幣單位折
      算新臺幣條例及罰金罰鍰提高標準條例之結果並無二致，
      而無有利或不利之別；且上開刑法施行法第1條之1之立法
      理由亦已明確表示：考量新修正之刑法施行後，不再適用
      「現行法規所定貨幣單位折算新臺幣條例」，為使罰金數
      額趨於一致，避免衍生新舊法比較適用問題，以緩和實務
      適用法律之衝擊，於不變動罰金數額之前提下，新增上開
      條文第 2項罰金提高標準之意旨，本院認刑法所定罰金貨
      幣單位及提高標準，無庸引據刑法第2條第1項為新舊法比
      較而選擇應適用之法律，應逕依刑法施行法第1條之1第 1
      項、第2項前段之規定，附此敘明。
四、本案事證明確，原判決因而依修正前臺灣地區與大陸地區人
    民關係條例第79條第1項、刑法第2條第 1項但書（就上開條
    例之適用而言）、第11條前段、修正前刑法第28條、第 216
    條、第214條、第55條、第41條第1項前段，修正前罰金罰鍰
    提高標準第2條，現行法規所定貨幣單位折算新臺幣條例第2
    條（修法須援引，原判決未引）之規定，判處被告有期徒刑
    6 月，並諭知如易科罰金，以銀元佰元即新臺幣玖佰元折
    算 1日（原判決漏未以新臺幣折算該銀元罰金數額，應予補
    充），被告上訴後，雖刑法業經修正，原判決雖未及比較適
    用，然上訴本院後，經比較新舊法，行為後之法律並非較有
    利於行為人，仍應適用行為時法，且別無其他撤銷事由，則
    原判決適用行為時法即無不當，自不構成撤銷之事由，附此
    敘明。因原審判決其認事、用法均無不合，量刑亦屬妥適。
    被告仍執前詞否認犯罪，提起上訴，指摘原判決不當提起上
    訴，請求撤銷原判決云云，核屬無據，應予駁回。
據上論斷，應依刑事訴訟法第455條之1第1項、第 3項、第368條
、第373條，判決如主文。
本案經檢察官乙○○到庭執行職務。
中    華    民    國    95    年    8     月    15    日
                        臺灣花蓮地方法院刑事第二庭
                            審判長法官  李  豫  雙
                                  法官  林  韋  岑
                                  法官  俞  秀  美
上列正本證明與原本無異。
本件不得上訴。
                                 書記官
中    華    民    國    95    年    8     月    16    日


司法院資訊處製作；財團法人民間司法改革基金會備份。
